ACORDAO-COMPLETO-2573414

ACÓRDÃO 1150/2023 ATA 3/2023 - PRIMEIRA CÂMARA

VISTOS, relatados e discutidos estes autos de embargos de declaração opostos pela empresa Mila Oyama Mascarenhas Fonseca Martins-ME e pela Sra. Mila Oyama Mascarenhas Fonseca Martins, em face do Acórdão 7926/2022-TCU-Primeira Câmara;
ACORDAM os ministros do Tribunal de Contas da União, reunidos em sessão da 1ª Câmara, diante das razões expostas pelo relator, em:
9.1. conhecer dos embargos de declaração, com fundamento nos arts. 32 e 33 da Lei 8.443/1992, para, no mérito, rejeitá-los;
9.2. notificar as embargantes desta deliberação.

Embargos de declaração interposto contra decisão que julgou irregulares as contas das embargantes e condenou-as em débito e multa, em virtude de irregularidades na aplicação de recursos do Programa Farmácia Popular do Brasil.

Primeira Câmara

Fundo Nacional de Saúde - MS.

3. Recorrentes: Farmácia Mila Fonseca Eireli - Me (06.238.882/0001-04); Mila Oyama Mascarenhas Fonseca Martins (XXX.296.015-XX).

13.1. Ministros presentes: Benjamin Zymler (na Presidência), Vital do Rêgo (Relator) e Jorge Oliveira.
13.2. Ministros-Substitutos convocados: Augusto Sherman Cavalcanti e Weder de Oliveira.
13.3. Ministro-Substituto convocado que não participou da votação: Weder de Oliveira.

VITAL DO RÊGO

Ministro Vital do Rêgo.

A empresa Mila Oyama Mascarenhas Fonseca Martins-ME e a Sra. Mila Oyama Mascarenhas Fonseca Martins, opuseram embargos de declaração em face do Acórdão 7926/2022-TCU-Primeira Câmara, que, em sede de recurso, concedeu provimento parcial ao recurso de reconsideração interposto pelas embargantes contra o Acórdão 2431/2021-TCU-Primeira Câmara, que julgou irregulares suas contas e as condenou ao pagamento de débito e multa.
A condenação ora recorrida decorreu da aplicação irregular dos recursos do Sistema Único de Saúde (SUS) no âmbito do Programa Farmácia Popular do Brasil.
As embargantes alegaram a existência de omissões e contradições no julgado, sem entretanto especificá-las explicitamente.
Em seus embargos alegaram, em apertada síntese, o seguinte: (i) não houve lesão aos cofres públicos, motivo pelo qual não há que se falar em obrigatoriedade de ressarcimento ou pagamento de multa; (ii) as irregularidades apontadas na auditoria do Denasus são de natureza formal e não tem o condão de produzir a conclusão de que as vendas a elas pertinentes não tenham ocorrido; (iii) a existência de receitas medicas ilegíveis, sem endereço do consultório, sem identificação do usuário, com data de emissão de 120 dias , com dispensação superior à prescrição e com divergência de CRMs sugerem descuidos dos funcionários no balcão de vendas; (iv) não há provas de que alguma pessoa que não fazia jus ao medicamento tenha recebido; (v) o acórdão não levou em conta a ausência de dolo das embargantes; (vi) embora não tenham sido apresentadas as notas fiscais comprovando as aquisições dos medicamentos, os medicamentos foram de fato adquiridos; (vii) não há prova de que tenha havido dispensação a pessoas falecidas.
	É o relatório.

Artur da Rocha Reis Neto (OAB/BA 17.786).

Não autou.

EMBARGOS DE DECLARAÇÃO. INEXISTÊNCIA DOS VÍCIOS APONTADOS. IMPOSSIBILIDADE DE REDISCUSSÃO DO MÉRITO. REJEIÇÃO.

TOMADA DE CONTAS ESPECIAL (TCE)

não atuou.

Em exame, embargos de declaração opostos pela empresa Mila Oyama Mascarenhas Fonseca Martins-ME e pela Sra. Mila Oyama Mascarenhas Fonseca Martins, em face do Acórdão 7926/2022-TCU-Primeira Câmara, que, em sede de recurso, concedeu provimento parcial ao recurso de reconsideração interposto pelas embargantes contra o Acórdão 2431/2021-TCU-Primeira Câmara, que julgou irregulares suas contas e as condenou ao pagamento de débito e multa.
Originalmente, a condenação decorreu da aplicação irregular dos recursos do Sistema Único de Saúde (SUS) no âmbito do Programa Farmácia Popular do Brasil. 
As embargantes alegaram a existência de omissão e contradição no julgado, sem entretanto especificá-las.
Em seus embargos alegaram, em apertada síntese, o seguinte: (i) não houve lesão aos cofres públicos, motivo pelo qual não há que se falar em obrigatoriedade de ressarcimento ou pagamento de multa; (ii) as irregularidades apontadas na auditoria do Denasus são de natureza formal e não tem o condão de produzir a conclusão de que as vendas a elas pertinentes não tenham ocorrido; (iii) a existência de receitas medicas ilegíveis, sem endereço do consultório, sem identificação do usuário, com data de emissão de 120 dias , com dispensação superior à prescrição e com divergência de CRMs sugerem descuidos dos funcionários no balcão de vendas; (iv) não há provas do recebimento indevido de medicamento; (v) o acórdão não levou em conta a ausência de dolo das embargantes; (vi)  embora não tenham sido apresentadas as notas fiscais comprovando as aquisições dos medicamentos, os mesmos foram de fato adquiridos; (vii) não há prova de que tenha havido dispensação a pessoas falecidas.
Feito esse breve histórico, passo ao exame dos presentes embargos.
Acompanhando a linha majoritária da jurisprudência deste Tribunal, entendo que os embargos podem ser conhecidos, por atenderem aos requisitos de admissibilidade, mas não merecem ser acolhidos, uma vez que não se encontram presentes os vícios apontados no julgado.
Embora mencionada a existência de vícios no julgado, as embargantes não se desincumbiram do ônus de apontá-las especificamente, limitando-se a repetir as alegações apresentadas em fase recursal anterior.
Os argumentos apresentados pelas embargantes denotam seu inconformismo com a deliberação embargada, o que não permite concluir pela existência de omissões e contradições no julgado.
O voto condutor da decisão embargada afastou a afirmação de que as irregularidades apuradas nos autos teriam natureza formal, identificou as irregularidades ocorridas no caso concreto, destacou a justificativa para o ressarcimento dos prejuízos apurados, apontou para a inexistência de comprovação da regular aplicação dos recursos envolvidos, da ocorrência de erro grosseiro das responsáveis, da desnecessidade da ocorrência de dolo para a determinação de ressarcimento ao erário e o desrespeito das regras do programa a qual aderiram livremente as embargantes. 
A linha argumentativa dos embargos deixa transparecer o seu intuito de rediscutir o mérito do acórdão originário, o que não se coaduna com a via estreita dos embargos declaratórios.
Dessa forma, não havendo qualquer vício a ser sanado, impõe-se a rejeição dos embargos ora em apreciação.
	Diante do exposto, voto pela adoção da minuta de acórdão que ora trago ao exame deste colegiado.
TCU, Sala das Sessões, em 28 de fevereiro de 2023.
Ministro VITAL DO RÊGO 
Relator